最高法院刑事判決　　　　　　　一○○年度台非字第三七一號
上　訴　人　最高法院檢察署檢察總長
被　　　告　許祐豪
上列上訴人因被告數罪併罰定應執行刑案件，對於台灣桃園地方
法院中華民國一○○年五月二十日第一審確定裁定（一○○年度
聲字第一五一七號，聲請案號：台灣桃園地方法院檢察署一○○
年度執聲字第七六六號），認為違法，提起非常上訴，本院判決
如下：
    主  文
上訴駁回。
    理  由
非常上訴理由稱：「按判決不適用法則或適用不當者，為違背法
令，刑事訴訟法第三百七十八條定有明文。又按裁定除以刑罰實
體法上事項為其裁定之內容而具有實體判決效力者，如減刑、定
應執行之刑等，得視同判決，若已確定，得為非常上訴之對象，
最高法院九十七年台非字第二六七號、第五○四號裁判要旨可參
。次按法律上屬於自由裁量之事項，有其外部性界限及內部性界
限，並非概無拘束。依據法律之具體規定，法院應在其範圍選擇
為適當之裁判者，為外部性界限；而法院為裁判時，應考量法律
之目的，及法律秩序之理念所在者，為內部性界限。在數罪併罰
，而有二裁判以上，應定其應執行刑之案件，法院所為刑之酌定
，固屬自由裁量事項，然對於法律之內、外部界限，仍受拘束，
均不得有所逾越，最高法院八十年度台非字第四七三號、九十二
年度台非字第二二七號、九十三年度台非字第一九二號判決意旨
可參。查被告許祐豪（一）因偽造文書案件，經台灣板橋地方法
院（下稱板院）於民國九十八年六月三十日以九十七年度訴字第
一九二五號判決判處有期徒刑六月（減為有期徒刑三月）；（二
）因毒品危害防制條例案件，經板院於九十八年六月十二日以九
十八年度簡字第四六四八號判決判處有期徒刑三月，上開（一）
（二）部分案件，經板院定應執行刑為有期徒刑五月確定；（三
）因幫助詐欺取財案件，經板院於九十九年七月三日以九十九年
度易字第五七九號判決判處有期徒刑三月；（四）因幫助詐欺取
財案件，經板院於九十九年七月三十日以九十九年度易字第五七
九號判決判處有期徒刑五月，上開（三）（四）部分案件，經板
院定應執行刑為有期徒刑六月確定，（五）因幫助詐欺取財案件
，經台灣桃園地方法院（下稱桃院）於九十九年十一月三十日以
九十九年度桃簡字第一○一號判決判處有期徒刑二月（減為有期
徒刑一月）確定，嗣因上開（一）（二）（三）（五）等案件經
由桃院以一○○年度聲字第一五一七號裁定應執行有期徒刑九月
，並於一○○年六月五日確定在案。惟查，原審法院依檢察官聲
請定應執行之刑時，定其應執行之刑為九月，雖從形式上觀察，
原裁定未逾刑法第五十一條第五款所定之外部性界限一年七月，
惟上開（一）（二）部分案件既經板院以九十九年度聲字第十二
號裁定應執行刑五月確定；上開（三）（四）部分案件，亦經板
院以九十九年度易字第五七九號裁定應執行刑六月確定，若依桃
院一○○年度聲字第一五一七號案件裁定之計算：應執行刑九月
再加計（四）之有期徒刑五月，共計刑期為一年二月，則本件原
裁定定應執行刑後之刑期已重於前開原定執行刑刑期（五月加六
月加一月共計一年）之總和，而不利於被告，其基於自由裁量所
為刑之酌定，顯與所適用法律之內部性界限有悖（有關法律內部
性界限之概念，最高法院於最近所為之一○○年度台非字第一一
九號判決亦採相同見解），揆諸首開說明，自屬於法有違。案經
裁定確定，且於被告不利，爰依刑事訴訟法第四百四十一條、第
四百四十三條提起非常上訴，以資糾正及救濟。」等語。
本院按宣告多數有期徒刑者，於各刑中之最長期以上，各刑合併
之刑期以下，定其刑期，但不得逾二十年，修正前刑法第五十一
條第五款定有明文。是數罪併罰定應執行刑之案件，係屬法院自
由裁量之事項，法院所為刑之酌定如未逾越上開規定之外部界限
及定應執行刑之恤刑目的，即不得指為違法。又數罪併罰，應依
分別宣告其罪之刑為基礎，定其應執行刑，此觀刑法第五十一條
規定自明。故一裁判宣告數罪之刑，雖曾定其執行刑，但如再與
其他裁判宣告之刑定其執行刑時，前定之執行刑當然失效，仍應
以其各罪宣告之刑為基礎，定其執行刑，不得以前之執行刑為基
礎，以與後裁判宣告之刑，定其執行刑（本院五十九年台抗字第
三六七號判例意旨參照）。本件被告所犯原裁定附表（下稱附表
）編號一所示之罪，前經台灣板橋地方法院九十七年度訴字第一
九二五號判處有期徒刑六月，減為有期徒刑三月，所犯附表編號
二所示之罪，經同院九十八年度簡字第四六四八號判處有期徒刑
三月，該二罪經同院九十九年度聲字第十二號裁定應執行有期徒
刑五月；所犯附表編號三、四所示之罪，前經同院九十九年度易
字第五七九號分別判處有期徒刑三月、五月，定應執行刑有期徒
刑六月；所犯附表編號五所示之罪，經台灣桃園地方法院九十九
年度桃簡字第一○一號判處有期徒刑二月，減為有期徒刑一月。
嗣因附表編號一、二、三、五所示之罪，合於數罪併罰定應執行
刑之規定，經檢察官聲請另定應執行之刑，經原裁定定應執行有
期徒刑九月，有各該刑事判決正本、裁定正本附卷可稽。如上所
述，定應執行刑應以各宣告刑為基礎，原裁定就上開四罪另定應
執行之刑，因所斟酌考量之相關條件與之前不同，其以上開四罪
所宣告之刑（共計有期徒刑十月）為基礎，另定被告應執行有期
徒刑九月，並未踰越刑法第五十一條第五款所定法律之外部性界
限。雖原裁定就該四罪所定執行刑，如加計附表編號四所示之罪
之宣告刑，較重於附表編號一、二所示之罪原定之執行刑，加計
附表編號三、四所示之罪原定之執行刑，及加計附表編號五所示
之罪宣告刑之總和，然依上開說明，前定之執行刑既已失效，且
附表編號四所示之罪係在附表編號二所示之罪判決確定後所犯，
而無從與其餘四罪定執行刑，則原裁定裁量權之行使，從形式上
觀察，並未逾越法律授與裁量權之目的，亦不違背定執行刑之恤
刑目的，而與所適用法規目的之內部性界限無違。非常上訴意旨
執情節並不相同之本院他案判決內容，指摘原裁定關於定執行刑
部分違背所謂自由裁量之內部界限，應有誤解，尚難認為有理由
，應予駁回。
據上論結，應依刑事訴訟法第四百四十六條，判決如主文。
中    華    民    國  一○○  年   十一   月   三十   日
                      最高法院刑事第八庭
                          審判長法官  黃  一  鑫  
                                法官  張  春  福  
                                法官  吳  三  龍  
                                法官  李  錦  樑  
                                法官  宋  明  中  
本件正本證明與原本無異
                                      書  記  官  
中    華    民    國  一○○  年   十二   月    五    日
                                                      Ｅ